【裁判字號】    92,上易,931
【裁判日期】    920530
【裁判案由】    贓物
【裁判全文】
臺灣高等法院刑事判決                            九十二年度上易字第九三一號
    上  訴  人  臺灣板橋地方法院檢察署檢察官
    被      告  丁○○
    選任辯護人  楊嘉馹律師
右上訴人因被告贓物案件，不服臺灣板橋地方法院九十年度易字第二七六四號，中華
民國九十一年十二月二十四日第一審判決（起訴案號：臺灣板橋地方法院檢察署八十
九年度偵字第一一九九九號），提起上訴，本院判決如左：
    主  文
上訴駁回。
    理  由
一、本案經本院審理結果，認第一審判決對被告丁○○為無罪之諭知，核無不當，應
    予維持，並引用第一審判決書記載之證據及理由（如附件）。
二、檢察官上訴意旨以：被告於八十七年七月底購入事故汽車，於核對車籍資料無誤
    後，交由丙○○過戶，而被害人乙○○之汽車在同年八月十三日遭竊，丙○○再
    將已經頂拼後之汽車交給丁○○，丁○○作汽車美容後再轉賣給甲○○。亦即，
    被告明知乙○○失竊之汽車已頂拼在事故之汽車上，卻仍予收受、牙保轉賣，至
    於丙○○之供詞如何？陳姓男子究係何人？是否確有該人？或根本是丙○○竊取
    乙○○之汽車等等，僅為丙○○是否另涉刑責之問題，與本案無必然之關係。又
    台灣雲林地方法院檢察署檢察官認丙○○非竊車之人，或有其特殊考量，不得僅
    因竊車者未被訴追，即影響被告本案罪責之成立，否則，贓物罪之成立均須待原
    財產犯罪之人到案並受追訴始能成立，贓物罪豈有適用之餘地？再者，汽車買賣
    價格如何，涉及個人之專業及價值之判斷，本案汽車之買賣，丙○○能賺取十七
    萬元差價，被告只能賺二萬元，係被告個人能力及價值判斷問題，不能就此反推
    被告無贓物之認識，原審就被告明知乙○○之汽車已頂拼在事故汽車竟仍予收受
    並牙保轉讓乙事，完全未加論駁，或視而不見，徒以未查獲竊車主嫌及車價如何
    等無關緊要之非關連性證據，逕認被告無贓物之認識，其判決難認適法。
三、本院查，甲○○於八十七年十一月二十五日警詢時即陳稱：我於八十七年八月十
    日向被告購買本案汽車，被告於同年月十五日將該汽車交給我等語（見偵一０四
    九四卷第十五頁），嗣於原審訊問時更明確證稱：被告有先牽汽車給我看，實際
    交車日期是是八十七年八月十五日，正式交車之前，在一個星期前我有看過車子
    ，本來那天要直接交給我，但因有點小擦傷，被告叫牽車來的人牽回去重新整理
    ，後來才在八月十五日正式交車等語（見原審卷第五十頁），此與被告所述：丙○○前後交車二次，第一次開過來的時候，甲○○在場，十號的時候，我們發見
    左前車門有括傷，我要丙○○再開回去處理等情（見本院九十二年五月九日筆錄
    第十頁、偵一一九九九卷第十九頁反面、偵五七０卷第十九頁），正相符合。質
    之丙○○，亦表表示確有該等過程（見本院同上筆錄第十一頁）。亦即被告於八
    十七年八月十日前後，即欲交付汽車予甲○○，僅因汽車外觀有瑕疵而延後交付
    ；而乙○○之汽車係八十七年八月十三日始失竊，果如此，丙○○於八十七年八
    月十日交付予被告者，與同年八月十五日交付者，似為不同之二部車，實情如何
    雖已不能究明。然被告於八十七年八月十三日之前即以二十九萬元之代價出賣本
    案汽車予甲○○，則可確定；其時，乙○○之汽車尚未失竊，亦無證據證明汽車
    係被告所竊或與他人共同竊取，則同年八月十五日丙○○第二次交付之汽車，與
    廠牌、出廠年份、外觀及內裝顏色、配備、規格等，均與前所欲交付之汽車均完
    全相同之情形下（見和泰汽車股份有限公司九十二年四月二十五日陳明狀及所附
    之相關資料），被告如何能知悉交付在後之汽車係已經他人頂拼之贓車？實則，
    丙○○取得事故汽車後，自汽車之拖吊、保管、修車、取車之經過、修車金額之
    交付，乃至汽車交付予被告之經過，前後所述矛盾、閃爍，常係被告異議後，始
    變更、並同意被告之說詞，反觀被告之前後供詞，並無重大之齟齬。原審法院審
    酌全部交易過程之相關之人員及被害人乙○○之陳述，並以被告僅賺取轉手之差
    價二萬元，遠不如丙○○之十餘萬元，認被告無贓物之認識，本院經核並無違誤
    。檢察官上訴雖指被告於八十七年七月底購得事故車後，即已核對車籍資料並交
    付文件給丙○○過戶，其後乙○○之汽車失竊，丙○○再交付之已經頂拼之汽車
    予被告，被告實無不知係贓車之理等語。然被告與甲○○於八十七年八月十日前
    後第一次交車時，即已核對汽車之資料，並委由丙○○辦理過戶手續，其後僅再
    作烤漆，則烤漆後之第二次交車，衡情，實無再作核對之必要，被告縱疏未再作
    核對，亦難認其明知係贓物仍予收受。上訴人以被告明知係贓物仍予收受，不可
    採信。
四、綜上所述，原審以不能證明被告有公訴人所指之犯罪，而諭知無罪之判決，本院
    經核並無違誤，檢察官上訴指摘原審判決不當，為無理由，應予駁回。
五、被告經合法傳喚，無正當理由不到庭，爰不待其陳述逕行判決。
據上論斷，應依刑事訴訟法第三百七十三條、第三百六十八條、第三百七十一條，判
決如主文。
本案經檢察官鍾鳳玲到庭執行職務。
中      華      民      國    九十二    年      五      月    三十      日
                              臺灣高等法院刑事第七庭
                                  審判長法  官  吳  啟  民
                                        法  官  蘇  隆  惠
                                        法  官  林  瑞  斌
右正本證明與原本無異。
不得上訴。
                                        書記官  丁  淑  蘭
中      華      民      國    九十二    年      六      月      二      日


司法院資訊處製作；財團法人民間司法改革基金會備份。
